【裁判字號】    97,上訴,5083
【裁判日期】    980429
【裁判案由】    毒品危害防制條例
【裁判全文】
臺灣高等法院刑事判決                97年度上訴字第5083號
上  訴  人
即  被  告  甲○○
                    現另案在台灣桃園監獄執行中
選任辯護人  王泓鑫  律師
上列上訴人因毒品危害防制條例案件，不服臺灣桃園地方法院97
年度訴字第594號，中華民國97年9月24日第一審判決（起訴案號
：臺灣桃園地方法院檢察署96年度偵字第18230號），提起上訴
，本院判決如下：
    主  文
原判決關於附表一編號4暨定應執行刑部分撤銷。
甲○○犯於附表一編號4所示之罪，累犯，處如附表一編號4所示
之刑。
其他上訴駁回。
本判決第二項所處之刑與駁回上訴部分所處之刑，應執行有期徒
刑拾捌年。未扣案之門號0000000000號行動電話壹具
（含SIM卡壹張）均沒收，如全部或一部不能沒收時，追徵其價
額；販賣第一級毒品所得之財物共計新台幣貳仟佰元，沒收之
，如全部或一部不能沒收時，以其財產抵償之。
    事  實
一、甲○○（綽號「輝哥」）前因竊盜案件，經臺灣桃園地方法
    院以92年簡字第136號判處有期徒刑6月確定，甫於民國93年
    1月28日易科罰金執行完畢，仍不知悔改，明知海洛因係毒
    品危害防制條例第2條第2項第1款所規定之第一級毒品，依
    法不得販賣、轉讓及持有，竟分別基於販賣第一級毒品海洛
    因營利之意圖，以其所有之門號0000000000號行動電話（含
    SIM卡1張）1具，作為供販賣海洛因之聯絡工具，分別於附
    表一編號1、2、4、5所示之時間及地點，以如附表一所示之
    價格、毒品數量，分別販賣海洛因予如附表一所示張高橋、
    吳禮胡、劉桂鈴牟利，其中附表一編號4部分，因吳禮胡未
    出現致未成交。又於附表一附表編號3所示之時間、地點，
    以前開行動電話為聯絡工具，於附表一編號3所示之時間及
    地點，將重約0.1公克之海洛因轉讓予吳禮胡。嗣經臺北市
    政府警察局信義分局對甲○○所使用之上開電話門號依法實
    施通訊監察，始查悉上情。
二、案經臺北市政府警察局信義分局移送臺灣桃園地方法院檢察
    署偵查起訴。
    理  由
壹、證據能力部分：
  一、按被告之自白，須非出於強暴、脅迫、利誘、詐欺、違法
      羈押或其他不正之方法，且與事實相符者，得為證據，刑
      事訴訟法第156條第1項定有明文。是以，被告之自白必須
      同時具有「任意性」（即擔保被告出於自由意志所為之陳
      述）及「真實性」（即擔保減少被告陳述虛偽之危險性）
      兩要件，始具有證據能力。被告辯稱伊於警訊之承認，係
      警察威脅要偵辦伊老婆，所以才配合製作筆錄及錄影云云
      （見本院卷第58頁背面）。惟查，證人即本案警詢時訊問
      被告之員警鄭縉元證稱：被告於96年7月6日之警詢筆錄，
      係在醫院所製作，內容均係被告自行供述，錄影係始末連
      續為之，伊並未威脅被告要辦其配偶蔡美虹等語（見原審
      594號卷第121頁、第122頁)，核與證人即製作筆錄之員警
      張峻所證：筆錄與錄影係同步進行，且採一問一答方式等
      語相符（見原審594號卷第124頁)，參諸如附表二所示之
      通訊監察譯文，並無毒品重量之對話，然被告之警訊筆錄
      己說明：800元可以調0.1公克海洛因、500元調0.05公克
      海洛因等語 (見偵(一)卷第5頁、第6頁)，倘被告未自白附
      表二通訊監察譯文內容所示海洛因之重量，偵辦之警員實
      無可能憑空記載販賣毒品之具體重量，則被告否認自白之
      任意性尤難採信。況被告自白，復與證人張高橋、劉桂鈴
      、吳禮胡之證述及如附表二所示之監聽譯文內容之客觀事
      證相符 (詳後述)，足見被告於警訊之自白核與事實相符
      ，是其具有任意性應堪認定，自具有證據能力。
  二、次按被告以外之人於檢察事務官、司法警察官或司法警察
      調查中所為之陳述，與審判中不符時，其先前之陳述具有
      較可信之特別情況，且為證明犯罪事實存否所必要者，得
      為證據，刑事訴訟法第159條之2定有明文，所謂「先前之
      陳述具有較可信之特別情況」，係指證人於司法警察調查
      中所為之陳述，與審判中不符，而其先前之陳述，從客觀
      上之環境或條件等情況加以觀察，有足以取代審判中反對
      詰問之可信性保證者而言。證人所為之先前陳述，相較於
      審判中之陳述，是否具有更可信之特別情況，應依其陳述
      時外部之客觀情況，綜合比較判斷之（最高法院94年度臺
      上字第1785號判決參照）。被告抗辯證人張高橋、劉桂鈴
      、吳禮胡於警詢中之證詞無證據能力云云。惟查，證人張
      高橋、吳禮胡於原審以證人身分於審理中結證之證詞與渠
      等在警詢中之證詞有明顯不符，然證人張高橋、吳禮胡，
      因本件毒品案件，經警方通知到案說明時，尚無時間或動
      機編造與事實不一致之陳述為被告掩飾犯行，且渠等於原
      審審理到庭作證時，並未爭執警訊筆錄製作過程有何違法
      、不當之處。再以前開證人等於警詢所證，與其他客觀事
      證相符 (詳後述)，應認其於警詢之證述具有較可信之特
      別情況，並為證明本件被告販賣毒品之事實存否所必要，
      而具有必要性，是認張高橋、吳禮胡於警詢時之證述，依
      刑事訴訟法第159條之2規定，應具證據能力。至於證人劉
      桂鈴於原審審理中所為之證詞，與其在警詢中之證述相符
      ，本院得逕以其審判中之證詞為認定依據，併此敘明。
  三、復按國家基於犯罪偵查之目的，對被告或犯罪嫌疑人進行
      通訊監察，乃係以監控與過濾受監察人通訊內容之方式，
      蒐集對其有關之紀錄，並將該紀錄予以查扣，作為認定犯
      罪與否之證據，屬於刑事訴訟上強制處分之一種，而監聽
      係通訊保障及監察法（下稱通保法）第13條第1項所定通
      訊監察方法之一，司法警察機關依法定程序執行監聽取得
      之錄音，係以錄音設備之機械作用，真實保存當時通訊之
      內容，如通訊一方為受監察人，司法警察在監聽中蒐集所
      得之通訊者對話，若其通話本身即係被告進行犯罪中構成
      犯罪事實之部分內容，則依前開說明，自與所謂「審判外
      之陳述」無涉，應不受傳聞法則之規範，當然具有證據能
      力 (最高法97年度台上字第5940號判決參照)。查本案係
      於通訊保障及監察法本次修正施行前發生，依斯時應適用
      之95年5月30日公布，同年7月1日生效的通訊保障及監察
      法（簡稱修正前通訊保障及監察法），司法警察機關因偵
      辦刑事案件，為蒐集或調查證據，而有實施通訊監察之必
      要者，於偵查中應由檢察官依職權或聲請核發通訊監察書
      ，載明應記載事項，始得為之，其有急迫之情形經檢察官
      口頭通知先予執行通訊監察者，亦應於24小時內補發通訊
      監察書，修正前通訊保障及監察法第5條、第6條、第11條
      規定甚明。查被告已自承0000000000號行動電話門號確為
      其使用（見偵(一)卷第6頁），檢察官復已依法核發通訊監
      察書（見偵(一)卷第30至33頁），司法警察並依法製作通訊
      監察譯文（詳附表二所載），而被告及辯護人復不爭執該
      監聽譯文之證據能力及其真實性，是本件有關上開行動電
      話之監聽譯文內容，自有證據能力。
  四、末按被告以外之人（包括證人、鑑定人、告訴人、被害人
      及共同被告等）於審判外之陳述雖不符刑事訴訟法第159
      條之1至之4等4條之規定，而經當事人於審判程序同意作
      為證據，法院審酌該言詞陳述或書面陳述作成時之情況，
      認為適當者，亦得為證據；當事人、代理人或辯護人於法
      院調查證據時，知有刑事訴訟法第159條第1項不得為證據
      之情形，而未於言詞辯論終結前聲明異議者，視為有前項
      之同意，同法第159條之5定有明文。立法意旨在於傳聞證
      據未經當事人之反對詰問予以核實，原則上先予排除。惟
      若當事人已放棄反對詰問權，於審判程序中表明同意該等
      傳聞證據可作為證據；或於言詞辯論終結前未聲明異議，
      基於尊重當事人對傳聞證據之處分權，及證據資料愈豐富
      ，愈有助於真實發見之理念，且強化言詞辯論主義，使訴
      訟程序得以順暢進行，上開傳聞證據亦均具有證據能力。
      除前所述外，本件判決下引其他證據，被告及其辯護人於
      本院均表示同意作為證據（見本院卷第58頁背面)，復至
      言詞辯論終結時均未提出異議，依上開規定，自有證據能
      力。
貳、實體部分
  一、訊據上訴人即被告甲○○矢口否認有販賣、轉讓海洛因之
      犯行，辯稱：伊之警訊筆錄係警察誘導脅迫所為，伊與張
      高橋、吳禮胡、劉桂鈴均係合資購買毒品或轉讓，張高橋
      於警所證並不實在；劉桂鈴因表期吸毒罹有精神上之疾病
      ，其偵訊所述顯不可採；吳禮胡因長期施用毒品導致精神
      狀況不佳，是其證述應非實在。倘被告有販賣毒品罪，亦
      屬集合犯，應論以一罪等語。惟查：
    (一)、被告有如附表一編號1、2所示販賣海洛因予張高橋、劉
        桂鈴之事實，業據被告於警詢坦承：綽號「高橋」打電
        話給伊，以新台幣800元向伊調重量0.1公克海洛因，伊
        有調毒品予張高橋；「小鈴」以5百元調約0.05公克之
        海洛因，伊有調毒品予劉桂鈴等語明確（見偵卷(一)，第
        6頁、第7頁），核與證人張高橋於警詢所證述：96年4
        月14日18時35分44秒之電話是伊向被告購買海洛因1小
        包，價格為800元，在桃園縣中壢市興仁國小被告親自
        交付給伊等語（見偵(一)卷，第26頁），證人劉桂玲於偵
        查中證述：96年4月15日晚間8時24分之通話是伊跟輝哥
        (指被告)買海洛因，5百元買一點點，不到1包，只能打
        1次等語 (見偵卷(二)第130頁)相符，復有如附表二編號1
        、編號2所示之電話通聯紀錄在卷可憑 (張高橋部分見
        偵(一)卷第36頁、劉桂鈴部分見偵(一)卷第38頁)。依前開
        通聯紀錄所示：證人張高橋向被告詢問「你那邊方便去
        嗎」、「我這邊800元可以嗎」，經被告表示「好啦」
        之後，張高橋回應「我馬上到」等語 (見附表二編號1)
        ；又證人劉桂鈴向被告詢問「我這只有500元可以跟你
        拿一些嗎」、「我只有湊到500塊可以跟你拿一門嗎」
        ，被告回答「好啦」，又劉桂鈴再次撥電話予被告表示
        已到興仁國小門口後，被告詢問「你是要拿多少」，劉
        桂鈴回答「我只有500元」，被告即說「你等一下」等
        語（見附表二編號2) ，被告復坦承前開通聯紀錄為真
        正 (見本院卷第47頁)，足見證人張高橋向被告詢問購
        買毒品8百元後，有到達被告所在之興仁國小附近；而
        被告與劉桂鈴之通話，係以5 百元之代價，將海洛因販
        賣予劉桂鈴，是被告於警詢之自白既與前開證據相符，
        自堪採信。至於被告辯稱係合資購買云云，惟依前開通
        聯紀錄顯示，證人張高橋係向被告詢問「你那邊方便去
        嗎」，顯見張高橋應係至被告處為交易，倘張高橋係與
        被告合資，被告應有另為詢問之回答，然從通聯對話譯
        文，被告僅簡單表示「我馬上到」，即難認被告與張高
        橋2人有另轉他處。再以被告所辯：因張高橋只有8百元
        ，但沒有1千元不能拿東西，所以一起合資購買云云(見
        原審594號卷第132頁)，惟以合資購買之金額既僅為1千
        元，而張高橋已提出8百元，被告若以合資1千元購得之
        毒品0.1公克 (依被告警詢所述該次交易重量)，其僅能
        分配1/5即0.02公克，被告何須大費周章與證人張高橋
        共同購買此如微量之毒品？可見被告所辯與常情有違，
        顯係卸責之詞，無足採信。至於證人張高橋於原審固證
        稱：附表二編號1之通話，係一起至內壢派出所附近與
        被告合資向阿發購買海洛因云云 (見原審594號卷第88
        頁)，然證人張高橋於警訊所證該通聯譯文之內容係向
        被告購買毒品之證詞，與被告警訊所自白之內容互相符
        合並有通聯譯文為憑，已如前述，其於審理中翻供改稱
        合資購買，已與其警詢所陳矛盾，況證人張高橋於審理
        中所證當次與被告合資購買情節，於檢察官詰問時證稱
        ：該次是伊個人前往，「阿冰」當天沒有一起去，伊從
        「阿發」手上拿到毒品是用夾鏈袋包裝云云（見原審59
        4 號卷第88頁、89頁)，然卻於法官訊問時證稱：那次
        是阿彬（按：應係筆錄將阿冰之誤載）載我去等語（見
        同卷第93頁)，可見其所證前後已非一致，另與被告偵
        查中所供：伊拿一針海洛因給他（指張高橋），因他8
        百元拿不到東西，伊是拿給阿冰，.. 那時阿冰與高橋
        一起來等語觀之 (見偵(二)卷第108頁)，就取得海洛因之
        態樣，亦互有矛盾，顯見證人張高橋於原審所證合資購
        買海洛因一節係迴護被告之詞，無足採信。次查，就被
        告辯稱與劉桂鈴合資購買海洛因等語，業為證人劉桂鈴
        於原審證述：沒有與被告一起合資購買等語 (見原審59
        4號卷第66頁)，足認被告所辯合資購買不實，要非可採
        。
    (二)、被告有如附一編號5所示，販賣海洛因予劉桂鈴之事實
        ，業據證人劉桂鈴證述：96年5月25日16時35分之通話
        是購買海洛因，1千元買不到0.2公克，是輝哥 (指被告
        )拿給伊等語 (見偵(二)卷第130頁、第131頁、原審594號
        卷第65頁、第66頁)，復有如附表二編號5所示之電話通
        聯紀錄在卷可憑 (見偵(一)卷第52頁)。被告亦坦承前開
        通聯紀錄為真正 (見本院卷第47頁)，則依前開通聯紀
        錄所示：證人劉桂鈴撥通電話後，被告即詢問「多少」
        ，經劉桂鈴表示「一張」，被告回應「一樣」等語 (見
        附表二編號5)，以該通聯對話對照證人劉桂鈴所證，足
        認證人所述以1千元購買海洛因應係屬實。被告辯稱當
        與劉桂鈴合資一節與事實不符而無可採信，已如前述，
        又被告另辯稱當日未予劉桂鈴碰面云云 (見原審594號
        卷第136頁)，不僅與被告前所坦承有交付海洛因予劉桂
        鈴之供述不符，亦與證人劉桂鈴所證相佐，自屬卸責之
        詞。是被告有於附表一編號5所示之時、地販賣海洛因
        予劉桂鈴已堪認定。
    (三)、被告有如附表一編號3所示轉讓海洛因予吳禮胡之事實
        ，業據被告於偵查中坦承：吳禮胡拿1千元給伊後，伊
        向「阿發」購買3千元約0.3公克之海洛因，與吳禮胡1
        人打1針後，剩下在伊處。後來吳禮胡要要剩的，伊即
        要伊太太拿給吳禮胡等語 (見偵(二)卷第108頁)，核與證
        人吳禮胡證述：當天伊沒有拿錢給他（指被告），純粹
        叫他請伊用海洛因，在花旗教練場附近拿給伊等語相符
        (見原審594號卷第58頁、第62頁)，復有如附表二編號3
        所示之電話通聯紀錄在卷可憑 (見偵(一)卷第47頁)。被
        告亦坦承前開通聯紀錄為真正 (見本院卷第47頁)，則
        依前開通聯紀錄所示：被告向吳禮胡表示「有一間OK阿
        ，再下來一點嘛，我幫你準備好，讓你在車上用」，並
        指引吳禮胡「就從廣福路走嘛，我現在往哪裡走，我開
        一台紅色沒有尾巴的轎車」，證人吳禮胡則回答「現在
        開始阿」 (見附表二編號3)，是被告自白曾交付毒品予
        吳禮胡，與證人吳禮胡於原審審理所證未交付金錢，而
        被告提供海洛因之情，均與通訊監察譯文相符，自堪採
        信。至於被告辯稱係與吳禮胡合資購買一節，就被告偵
        查中之自白，可知係指本件轉讓毒品前購入之方法，然
        證人吳禮胡係出資1千元，而被告以3千元購買海洛因後
        ，已與吳禮胡各自施用1針後，堪認吳禮胡已取得合資
        購買之比例，就被告所持有剩餘之海洛因應屬被告單獨
        所有，而被告於吳禮胡再次索取海洛因時，既未從中收
        取對價，係就已所有之毒品供吳禮胡施用，自該當於轉
        讓毒品之犯行，是被告所辯合資購買縱係屬實，然本次
        轉讓，既非證人吳禮胡所可分得之比例，自無從為有利
        於被告之認定。至於被告另辯稱當日未與吳禮胡碰面云
        云(見原審594號卷第133頁)，不僅與被告前所坦承有交
        付海洛因予吳禮胡之供述不符，亦與證人吳禮胡所證相
        佐，自屬卸責之詞。被告有於附表一編號3所示之時、
        地轉讓海洛因予吳禮胡已堪認定。
    (四)、就附表一編號4所示，被告有與證人吳禮胡達成販賣海
        洛因之合意，業據被告於警詢中坦承：綽號「狐狸」（
        指證人吳禮胡）要拿1千元的海洛因等語（見偵(一)卷第7
        頁)，核與證人吳禮胡於原審所證：被告在警詢所講實
        在等語相符 (見原審594號卷第62頁)，復有如附表一編
        號4所示之電話通聯紀錄在卷可憑 (見偵(一)卷第51頁)。
        被告亦坦承前開通聯紀錄為真正 (見本院卷第47頁)，
        則依前開通聯紀錄所示：證人吳禮胡撥通電話後，通知
        被告要過去，並表示「一張喔」，足認被告於警訊自白
        證人吳禮胡以1千元購買海洛因應係屬實。次查，證人
        吳禮胡於偵查中，經檢察官提示附表二編號4之通訊監
        察譯文後，否認向被告購買毒品 (見偵(二)卷第94頁)，
        並證述：96年5月21日12時15分之通話是找他聊天，叫
        他 (指被告)救伊一筆，叫他讓伊打不用錢云云 (見偵
        (二)卷第95頁)，而證人吳禮胡又另證述：96年5月21 日
        12時15分通話是1人各出1千元，1張代表1千元，伊在樓
        下等被告，再一起去購買，... 拿到毒品後就一起施用
        云云 (見偵(二)卷第134頁、原審594號卷第59頁、原審
        1181號卷第43頁)。然證人吳禮胡96年5月21日中午之通
        話係要求被告轉讓毒品之證詞，與附表二編號4之通訊
        監察譯文所示，證人吳禮胡已明白說係「一張」 (代表
        1千元)之對話不符，非可採信。而所證合資購買一節，
        亦係迴護被告之詞而不可採，已說明如前，是依被告前
        開自白與通聯紀錄之電話譯文可認定，被告於96年5月
        21日12時15分，已與吳禮胡有販賣毒品之意思合致。惟
        被告否認已交付毒品所辯：那天他（指證人吳禮胡）沒
        有來等語（見偵(一)卷第7頁)，核與證人吳禮胡所證：伊
        當天未去等語相符 (見原審594號卷第62頁)，是被告所
        辯附表二編號4之通話後，證人吳禮胡未出現一節應屬
        實在。雖證人吳禮胡於警詢時證述：最近2、3個月所施
        用之毒品都是向被告購買，... 最後一次是96年6月8日
        上午7、8時到他家 (指被告住處)購買等語 (見偵(一)卷
        第18頁、第19頁)，然依證人吳禮胡於警詢之證詞，並
        無法明確認定被告與吳禮胡於96年5月21日已完成毒品
        交易，是本件毒品交易因證人吳禮胡未出現而未完成，
        應堪認定。又按販賣毒品，並不以販入之後復行賣出為
        要件，祇要以營利為目的，將毒品購入或賣出，有一於
        此，其犯罪即為完成，最高法院67年台上字第2500號判
        例可資參照。然販入毒品後再行販賣，應僅論以一罪，
        而同次販入後，就該次購得之毒品分別於第2次以後之
        販賣行為，始予分論併罰。查本件被告另犯有如附表一
        編號1、2、5所示之犯行，於無證據證明被告於附表一
        編號1、2、5所示販賣之海洛因，與編號4所示欲販賣之
        海洛因，係分別販入，依罪疑唯輕原則，自應從有利於
        被告之認定，是本件無其他積極證據足認被告於對附表
        一編號4部分有獨立販入海洛因之行為，惟被告既已與
        吳禮胡達成販賣毒品之合意，即屬已著手販賣之行為，
        其嗣後交易未成，被告此部分應有販賣第一級毒品未遂
        犯行，應堪認定。
  二、被告又辯稱張高橋、吳禮胡、劉桂鈴係長期施用毒品致罹
      患精精疾病，而指渠等不利其之證詞均不實，並請求調閱
      證人在監獄執行之病歷資料云云。惟查證人張高橋、吳禮
      胡、劉桂鈴前開證詞，既均與附表二所示之通訊監察譯文
      相符，可憑以信其等之證詞為真，雖證人張高橋於原審曾
      稱：警詢時因傷勢未痊癒，所以記憶不清云云 (見偵(二)卷
      第4頁、原審594號卷第90頁)、證人吳禮胡曾稱：因為吃
      FM 2吃到呆呆的等語 (見原審594號卷第58頁)。然證人張
      高橋於警訊之證詞，倘係記憶不清所為陳述，何能與通訊
      監察譯文相符，並明確說明買賣價金及交易地點，並與被
      告於警訊之自白一致？況其於偵查曾證述：96年4月14日
      下午6時35分之通話沒有買到海洛因云云 (見偵(二)卷第4頁
      ) ，審理中又證述要與被告合資購買云云 (見原審594號
      卷第88頁)，所證不僅反覆不一，甚且就偵查中為最有利
      於被告之供詞謂未購買毒品，至原審審理中改為附和被告
      所辯係合資購買毒品之情觀之，此均足認證人張高橋所證
      非因記憶不清，而係逐步附和被告之辯解所為，難認其警
      詢係因精神不濟所陳。又證人吳禮胡就「吃FM 2吃到呆呆
      的」之證述，係於原審經檢察官質問既已證述不碰毒品後
      ，何以在與被告電話通聯中，詢問要硬的 (指海洛因)之
      問題後，針對通聯對話所為之說明，要非主張警、偵訊之
      證詞有何不實之陳述，是被告據以主張證人因施用毒品導
      致精神疾病顯有誤會。又被告以證人劉桂鈴施用毒品而指
      稱有精神上之疾病，亦無所據。綜觀被告此節所辯，純就
      不利於己之證人，設詞卸責，要難採信，是被告聲請調閱
      證人張高橋、吳禮胡、劉桂鈴在監所之病歷及再次聲請訊
      問即無必要。被告另指劉桂鈴與其男友凌康樂因懷疑渠等
      所涉竊盜案件係被告報案，故對被告懷恨在心始為不利之
      證詞云云。惟查，依附表二編號2及編號5之通訊監察譯文
      ，就其「500元」、「一張」之對話，堪認證人劉桂鈴確
      有交付金錢後向被告拿取毒品，再以該編號2內，劉桂鈴
      向被告說「可以跟你拿一些嗎」、「可以跟你拿一門嗎」
      等語，是劉桂鈴係向被告購買毒品已明確無訛，再以編號
      5 之對話，被告一聽到劉桂鈴之聲音，立即詢問「多少」
      ，益徵劉桂鈴以電話與被告聯絡無非係為購買毒品，否則
      被告豈會劉桂鈴尚未說明來電目的前，即詢問劉桂鈴需求
      之數量，可知劉桂鈴所證並非無據。徵之劉桂鈴所證既與
      通訊監察譯文相符，自堪認定劉桂鈴所證係屬真正，被告
      空言否認辯稱：係遭劉桂鈴設詞誣陷云云，顯係卸責之詞
      ，自不足採，就證人劉桂鈴及凌康樂部分，自無訊問之必
      要。末查，被告於警詢之陳述可採為本件認定之依據，已
      如前述，況原審已就被告抗辯之警詢內容，調查並訊問證
      人即警員鄭縉元，依刑事訴訟法第166條之7第6款規定，
      本院自無再重覆訊問之必要。綜上所述，本件事證已明，
      被告請求就其本身及證人張高橋、吳禮胡、劉桂鈴測謊與
      本件判斷無涉，自非必要。
  三、按販賣海洛因係政府嚴予查緝之違法行為，且海洛因可任
      意分裝或增減其分量，而每次買賣之價量，亦隨時隨雙方
      關係之深淺、當時之資力、需求程度及對行情之認知等因
      素，機動的調整，因之販賣之利得，除經坦承犯行，或帳
      冊價量均記載明確外，委難察得實情，是縱未確切查得販
      賣賺取之實際差價，但除別有事證，足認係按同一價格轉
      讓，確未牟利之情形外，尚難執此認非法販賣之事證有所
      不足，致知過坦承者難辭重典，飾詞否認者反得逞僥倖，
      而失情理之平；且安非他命之價格不低，取得不易，凡為
      販賣之不法勾當者，苟無利可圖，應無甘冒被查緝法辦重
      刑之危險，平白無端義務為該買賣之工作，是其販入之價
      格必較售出之價格低廉，而有從中賺取買賣差價牟利之意
      圖及事實，應屬符合論理法則，且不違背社會通常經驗之
      合理判斷。查被告自白以2萬元購買1錢海洛因在卷 (見偵
      (一)卷第8頁)，而1錢約為3.75公克，是被告既係以0.1公克
      8百元、0.05公克5百元及不到0.2公克1千元之價格販賣予
      張高橋、劉桂鈴及販賣1包1千元之價格予吳禮胡，被告係
      基於意圖營利而販賣第1級毒品海洛已堪認定。
  四、綜上所述，可證被告意圖營利，分別於如附表一編號1至
      2、編號4至5所示之時間、地點販賣及於附表一編號3所載
      之時間、地點轉讓海洛因予張高橋、劉桂鈴、吳禮胡等人
      之事證已明，應依法論科。
  五、查海洛因係屬毒品危害防制條例第2條第2項第1款所管制
      之第1級毒品。核被告所為，就附表一編號1、2、5部分係
      犯毒品危害防制條例第4條第1項販賣第1級毒品既遂罪、
      附表一編號4部分，係犯毒品危害防制條例第4條第1項、
      第6項販賣第1級毒品罪未遂罪、附表一編號3所示之行為
      ，係犯毒品危害防制條例第8條第1項之轉讓第1級毒品罪
      。公訴人指被告附表一編號3涉犯販賣第1級毒品罪云云，
      惟被告此部分行為該當於轉讓海洛因犯行已如前述，該部
      分之事實既經檢察官所起訴，本院就同一事實自應變更檢
      察官起訴法條而為判決。被告持有第1級毒品海洛因後，
      進而販賣、轉讓，其持有之低度行為分別為販賣、轉讓之
      高度行為所吸收，不另論罪。又被告有如事實欄所載之犯
      罪科刑執行情形，有本院被告前案紀錄表在卷可按，其於
      有期徒刑執行完畢後5年內故意再犯本件有期徒刑以上之
      罪，為累犯，應依刑法第47條第1項之規定，加重其刑。
      惟毒品危害防制條例第4條第1項之罪法定刑為死刑或無期
      徒刑，依法不得加重。附表一編號4之犯行為未遂犯，應
      依刑法第25條第2項規定，減輕其刑。至於「集合犯」乃
      集合多數犯罪行為而成立之獨立犯罪型態，亦即刑罰法律
      在一罪之構成要件內容上，本預定行為人實施數個同種行
      為之犯罪，即以反覆為同種類之行為為構成要件內容之犯
      罪行為屬之。然販賣或轉讓毒品者，每一個滿足該次營利
      之販賣毒品行為或轉讓毒品之行為，在時空上既可明顯區
      隔，自係各自獨立之販賣或轉讓毒品行為，是各次販賣或
      轉讓毒品之行為，應係各自獨立，尚難認係出於單一行為
      決意之數次舉動；換言之，販賣或轉讓毒品之行為與上揭
      接續犯之概念有別。而毒品危害防制條例第4條第1項販賣
      第1級毒品罪，其構成要件性質上並不必然具有反覆、延
      續實行之特徵，販賣毒品犯罪，或為零星偶一之施用、交
      付，或長期不間斷的反覆施用或交付，均有其可能性，是
      自難認立法者於制定刑罰法律之初，已認知販賣或轉讓毒
      品行為必屬具反覆性之犯罪，且有意藉由法條中客觀構成
      要件之行為要素，涵括上開具有反覆實施特性之數個犯罪
      行為，故亦難認為係屬集合犯。更何況，刑法功能之一，
      在對違法犯罪行為，給予相當之刑罰制裁，藉由刑罰之威
      嚇力產生壓制遏阻犯罪之動能，除期矯治犯罪行為人之惡
      性，使得以再社會化，並確保國家社會共同生活體之法律
      秩序。是刑法有關連續犯、常業犯刪除後，原則上應依一
      行為一罪一罰予以併合處罰，且實務上對於接續犯、集合
      犯等實質上一罪關係見解之變更，僅係回歸法律適用原貌
      而已，目前階段不應過度擴張適用。如將時空上明顯足以
      區隔之滿足該次營利或轉讓之各次販賣或轉讓毒品之行為
      ，遽以時間長短解決訴訟經濟問題，認均在「集合犯」包
      括一罪範圍之內，應屬違反廢除連續犯之立法意旨，蓋如
      此認定結果，非但不能端正立法意旨所稱：「每每在起訴
      之後，最後事實審判決之前，對繼續犯同一罪名之罪者，
      均適用連續犯之規定論處，不無鼓勵犯罪之嫌，亦使國家
      刑罰權之行使發生不合理之現象」等語之情形，並因連續
      犯加重其刑之規定業已刪除，致使反覆販賣或轉讓毒品之
      行為人，形式上甚或實質上可獲得較未廢除連續犯規定前
      為輕之刑度之判決。如此，豈不反而加劇「鼓勵犯罪之嫌
      」，使國家刑罰權之行使發生「更不合理」之現象。從而
      ，本件被告如附表所示販賣海洛因犯行，犯意各別，行為
      互殊，應予分論併罰，被告抗辯係屬集合犯一節並無所據
      ，要非可採。末按販賣第1級毒品罪之法定刑為「死刑或
      無期徒刑；處無期徒刑者，得併科新台幣1千萬元以下罰
      金」，然同為販賣第1級毒品之人，其原因動機不一，犯
      罪情節未必盡同，或有大盤毒梟者，亦有中、小盤之分，
      甚或僅止於吸毒者友儕間為求互通有無之有償轉讓者亦有
      之，其販賣行為所造成危害社會之程度自屬有異，法律科
      處此類犯罪，所設之法定最低本刑卻同為「無期徒刑，得
      併科新台幣1千萬元以下罰金」，不可謂不重。於此情形
      ，倘依其情狀處以有期徒刑，即足以懲儆，並可達防衛社
      會之目的者，自非不可依客觀之犯行與主觀之惡性二者加
      以考量其情狀，是否有可憫恕之處，適用刑法第59條之規
      定酌量減輕其刑，期使個案裁判之量刑，能斟酌至當，符
      合比例原則。本件被告販賣毒品之數量非鉅，所生危害性
      以其情節論，惡性尚非重大不赦，只因一時貪念，致罹法
      定刑為死刑或無期徒刑之重典，相對於長期大量販賣毒品
      之大毒梟而言，被告對社會治安及國民健康之危害較小，
      倘亦處以死刑或無期徒刑，不免過苛，且無從與前開大毒
      梟之惡行有所區隔，是其犯罪情狀在客觀上足以引起一般
      人之同情，情節尚堪憫恕，縱處以法定最低度之刑，猶嫌
      過重，爰依刑法第59條規定減輕其刑。
  六、原審就附表一編號1、2、3、5部分，以被告罪證明確，適
      用毒品危害防制條例第4條第1項、第8條第1項、第47條第
      1項、第59條，並審酌被告為貪圖不法利益，販賣、轉讓
      毒品供他人施用，危害社會治安及國民健康，並斟酌被告
      各次販賣海洛因之所得、數量、次數及犯後態度等一切情
      狀，分別量處如附表一編號1、2、3、5所示之刑。復說明
      未扣案之行動電話1支及門號0000-000000號之SIM卡為被
      告甲○○所有且係供聯絡販賣毒品所使用之工具，販賣海
      洛因共計得款2,300元（各次金額詳見附表一所示），均
      係犯罪所得之財物，均應依毒品危害防制條例第19條第1
      項前段宣告沒收，如全部或一部不能沒收時，追徵其價額
      或以其財產抵償。且本案被告附表一編號1、2之犯罪時間
      雖係在96年4月24日以前，惟所犯之罪係屬中華民國96年
      罪犯減刑條例第3條第1項第15款所定之罪，且均經宣告逾
      有期徒刑1年6月以上之刑，故皆不得減刑。其認事用法，
      核無不合，上訴意旨猶執前詞指摘原判決此部分不當，核
      無理由，應予駁回。至於附表一編號4部分，原審論以被
      告販賣第1級毒品罪既遂罪，固非無見。惟原判決已於附
      表一編號4之犯罪事實，認定本件交易未完成，而於論罪
      科刑時，未說明理由仍論以販賣既遂罪，容有未洽，被告
      否認此部分販賣第1級毒品之事實，固無理由，已如前述
      ，惟原判決既有上開可議之處，自應由本院就此部分予以
      撤銷改判。爰審酌被告明知毒品危害之烈，為圖不法利益
      ，而仍予販賣供他人施用，危害社會，並斟酌被告欲販賣
      海洛因數量、次數及犯後態度等一切情狀，量處如主文第
      2項所示之刑，並與駁回上訴部分合併定其應執行之刑。
      又未扣案之行動電話1支及門號0000000000號之SIM卡為被
      告所有且係供聯絡販賣毒品所使用之工具，應依毒品危害
      防制條例第19條第1項宣告沒收，如全部或一部不能沒收
      時，以其財產抵償。
據上論斷，應依刑事訴訟法第368條、第369條第1項前段、第364
條、毒品危害防制條例第4條第1項、第6項、第19條第1項、刑法
第11條前段、第25條第2項、第47條第1項、第51條第5款，判決
如主文。
本案經檢察官王清杰到庭執行職務。
中    華    民    國    98    年    4     月    29    日
            刑事第二十二庭審判長法  官  何菁莪
                                法  官  李麗珠
                                法  官  洪于智
以上正本證明與原本無異。
如不服本判決，應於收受送達後10日內向本院提出上訴書狀，其
未敘述上訴之理由者並得於提起上訴後10日內向本院補提理由書
（均須按他造當事人之人數附繕本）「切勿逕送上級法院」。
                                書記官  強梅芳
中    華    民    國    98    年    4     月    29    日
附錄本案論罪科刑法條全文
毒品危害防制條例第4條
製造、運輸、販賣第一級毒品者，處死刑或無期徒刑；處無期徒
刑者，得併科新臺幣 1 千萬元以下罰金。
製造、運輸、販賣第二級毒品者，處無期徒刑或 7 年以上有期徒
刑，得併科新臺幣 7 百萬元以下罰金。
製造、運輸、販賣第三級毒品者，處 5 年以上有期徒刑，得併科
新臺幣 5 百萬元以下罰金。
製造、運輸、販賣第四級毒品者，處 3 年以上 10 年以下有期徒
刑，得併科新臺幣 3 百萬元以下罰金。
製造、運輸、販賣專供製造或施用毒品之器具者，處 1 年以上 7
年以下有期徒刑，得併科新臺幣 1 百萬元以下罰金。
前五項之未遂犯罰之。
附表一：
 ┌──┬────┬───┬────┬────────┬───────┬────┬─────┬──────────────┐
 │編號│犯罪時間│交易  │犯罪地點│犯罪事實        │毒品種類、數量│販賣所得│所犯法條  │????各犯行主文          │
 │    │(96年） │對象  │        │                │及金額（新臺幣│(新臺幣)│          │??（所量處刑度及沒收）    │
 ├──┼────┼───┼────┼────────┼───────┼────┼─────┼──────────────┤
 │ 1  │4月14日 │張高橋│桃園縣中│由張高橋以095579│價值800元之海 │800元   │毒品危害防│甲○○販賣第一級毒品，累犯，│
 │    │18時35分│      │壢市興仁│1710電話撥打林明│洛因1包（重約 │        │制條例第4 │處有期徒刑拾伍年陸月。未扣案│
 │    │        │      │國小    │宏0000000000號行│0.1公克）     │        │條第1項販 │門號0000000000號行動電話壹具│
 │    │        │      │        │動電話聯繫後見面│              │        │賣第一級毒│（含SIM 卡壹張）均沒收，如全│
 │    │        │      │        │交易            │              │        │品罪      │部或一部不能沒收時，應追徵其│
 │    │        │      │        │                │              │        │          │價額。未扣案販賣第一級毒品所│
 │    │        │      │        │                │              │        │          │得之財物新台幣捌佰元，沒收之│
 │    │        │      │        │                │              │        │          │，如全部或一部不能沒收時，以│
 │    │        │      │        │                │              │        │          │其財產抵償之。              │
 ├──┼────┼───┼────┼────────┼───────┼────┼─────┼──────────────┤
 │ 2  │4月15日 │劉桂鈴│桃園縣中│由劉桂玲以098962│價值500元之海 │500元   │毒品危害防│甲○○販賣第一級毒品，累犯，│
 │    │20時24分│(小玲)│壢市興仁│0926電話撥打林明│洛因1包（重約 │        │制條例第4 │處有期徒刑拾伍年陸月。未扣案│
 │    │        │      │國小    │宏0000000000號行│0.05公克）    │        │條第1項販 │門號0000000000號行動電話壹具│
 │    │        │      │        │動電話聯繫後見面│              │        │賣第一級毒│（含SIM 卡壹張）均沒收，如全│
 │    │        │      │        │交易            │              │        │品罪      │部或一部不能沒收時，應追徵其│
 │    │        │      │        │                │              │        │          │價額。未扣案販賣第一級毒品所│
 │    │        │      │        │                │              │        │          │得之財物新台幣伍佰元，沒收之│
 │    │        │      │        │                │              │        │          │，如全部或一部不能沒收時，以│
 │    │        │      │        │                │              │        │          │其財產抵償之。              │
 ├──┼────┼───┼────┼────────┼───────┼────┼─────┼──────────────┤
 │ 3  │5 月17日│吳禮胡│桃園縣八│由吳禮胡以      │海洛因1 包（重│（無償）│毒品危害防│甲○○轉讓第一級毒品，累犯，│
 │    │18時47分│(狐狸)│德市廣福│00-00000000 電話│約0.1公克）   │        │制條例第?│處有期徒刑壹年陸月。未扣案門│
 │    │        │      │路之花旗│撥打甲○○091590│              │        │條第1 項轉│號0000000000號行動電話壹具（│
 │    │        │      │教練場附│4480號行動電話聯│              │        │讓第一級毒│含SIM 卡壹張）均沒收，如全部│
 │    │        │      │近      │繫後見面轉讓    │              │        │品罪      │或一部不能沒收時，應追徵其價│
 │    │        │      │        │                │              │        │          │額。                        │
 ├──┼────┼───┼────┼────────┼───────┼────┼─────┼──────────────┤
 │ 4  │5月21日 │吳禮胡│相約於桃│由吳禮胡以      │價值1000元之海│0元     │          │甲○○販賣第一級毒品未遂，累│
 │    │12時15分│(狐狸)│園縣中壢│00-00000000公共 │洛因1包       │未見面完│          │犯，處有期徒刑拾年陸月。未扣│
 │    │        │      │市興仁國│電話撥打甲○○  │              │成交易  │          │案門號0000000000號行動電話壹│
 │    │        │      │小      │0000000000號行動│              │        │          │具（含SIM卡壹張）均沒收，如 │
 │    │        │      │        │電話聯繫相約見面│              │        │          │全部或一部不能沒收時，應追徵│
 │    │        │      │        │交易毒品，但吳禮│              │        │          │其價額。                    │
 │    │        │      │        │胡未出現，並未完│              │        │          │                            │
 │    │        │      │        │成交易。        │              │        │          │                            │
 ├──┼────┼───┼────┼────────┼───────┼────┼─────┼──────────────┤
 │ 5  │5月25日 │劉桂鈴│桃園縣中│由劉桂玲以      │價值1000元之海│1000元  │毒品危害防│甲○○販賣第一級毒品，累犯，│
 │    │16時35分│(小玲)│壢市興仁│00-00000000公共 │洛因1包 (重量 │        │制條例第4 │處有期徒刑拾伍年陸月。未扣案│
 │    │        │      │國小附近│電話撥打甲○○  │不足0.2公克)  │        │條第1項販 │門號0000000000號行動電話壹具│
 │    │        │      │        │0000000000號行動│              │        │賣第一級毒│（含SIM 卡壹張）均沒收，如全│
 │    │        │      │        │電話聯繫後見面交│              │        │品罪      │部或一部不能沒收時，應追徵其│
 │    │        │      │        │易              │              │        │          │價額。未扣案販賣第一級毒品所│
 │    │        │      │        │                │              │        │          │得之財物新台幣壹仟元，沒收之│
 │    │        │      │        │                │              │        │          │，如全部或一部不能沒收時，以│
 │    │        │      │        │                │              │        │          │其財產抵償之。              │
 └──┴────┴───┴────┴────────┴───────┴────┴─────┴──────────────┘
附表二：
┌─┬────┬────┬────────────────────┬──────┐
│編│ 時 間  │ 通話人 │               通話內容                 │ 卷證位置   │
│號│(分/秒) │        │                                        │ 來電號碼   │
├─┼────┼────┼────────────────────┼──────┤
│1 │96年4 月│張→林  │張：輝哥喔。                            │偵一卷第36頁│
│  │14日    │        │林：你誰？                              │            │
│  │        │        │張：你在二樓嗎？                        │張使用 (03) │
│  │18時35分│        │林：國小這邊。                          │00000000號電│
│  │        │        │張：你那邊方便去嗎？                    │話          │
│  │        │        │林：興仁國小，你到了打電話給我我就出去了│            │
│  │        │        │。                                      │            │
│  │        │        │張：我這邊800 元可以嗎？                │            │
│  │        │        │林：好啦。                              │            │
│  │        │        │張：我馬上到。                          │            │
├─┼────┼────┼────────────────────┼──────┤
│2 │96年4 月│劉→林  │劉：我這只有500元可以跟你拿一些嗎？     │偵一卷第38頁│
│  │15日    │        │林：怎樣啦，這麼小聲。                  │            │
│  │        │        │劉：我只有湊到500塊可以跟你拿一門嗎？   │劉使用(03)34│
│  │20時10分│        │林：好啦！                              │569177號電話│
│  ├────┼────┼────────────────────┼──────┤
│  │同上日  │劉→林  │劉：輝哥喔，我到興仁國小門口了。        │偵一卷第38頁│
│  │        │        │林：你是要拿多少？                      │            │
│  │20時24分│        │劉：我只有500元。                       │劉使用098962│
│  │        │        │林：你等一下。                          │0926號電話  │
├─┼────┼────┼────────────────────┼──────┤
│3 │96年5 月│吳→林  │林：花旗教練場？廣福路知道嗎？          │偵一卷第47頁│
│  │17日    │        │吳：你回來嘛。                          │            │
│  │        │        │林：我不要太遠了，廣福路這邊看你有沒有辦│吳使用(03)  │
│  │18時47分│        │??法出來阿。                          │00000000電話│
│  │        │        │吳：在哪裡？                            │            │
│  │        │        │林：有一間OK阿，再下來一點嘛，我幫你準備│            │
│  │        │        │??好，讓你在車上用。                  │            │
│  │        │        │吳：在哪裡嘛。                          │            │
│  │        │        │林：就從廣福路走嘛，我現在往哪裡走，我開│            │
│  │        │        │??一台紅色沒有尾巴的轎車。            │            │
│  │        │        │林：好，現在開始阿。                    │            │
├─┼────┼────┼────────────────────┼──────┤
│4 │96年5 月│吳→林  │吳：你在哪？我狐狸。                    │偵一卷第51頁│
│  │21日    │        │林：國小阿。                            │            │
│  │        │        │吳：三分鐘出來。                        │吳使用      │
│  │12時15分│        │林：快啦，我已經到了，在樓下了啦。      │(00)000000  │
│  │        │        │吳：好，馬上過去，一張喔。              │76號公共電話│
├─┼────┼────┼────────────────────┼──────┤
│5 │96年5 月│劉→林  │劉：輝哥嗎？小玲阿。                    │偵一卷第52頁│
│  │25日    │        │林：多少？                              │            │
│  │        │        │劉：一張。                              │劉使用(03)  │
│  │16時35分│        │林：一樣。                              │00000000 號 │
│  │        │        │劉：我到了。                            │公共電話    │
│  │        │        │林：樓下嗎？                            │            │
│  │        │        │劉：我在7樓斜對面中華電信。             │            │
├─┴────┴────┴────────────────────┴──────┤
│（一）監聽對象及門號：被告甲○○，0000-000000號。                             │
│（二）名稱代號：林：指甲○○。                                                │
│          ??  張：張高橋。                                                  │
│                吳：吳禮胡。                                                  │
│           ?? 劉：劉桂玲。                                                  │
└───────────────────────────────────────┘


司法院資訊處製作；財團法人民間司法改革基金會備份。
